【裁判字號】    97,交聲,3198
【裁判日期】    980326
【裁判案由】    違反道路交通管理處罰條例聲明異議
【裁判全文】
臺灣臺北地方法院交通事件裁定       97年度交聲字第3198號
原處分機關  臺北市交通事件裁決所
異  議  人
即受處分人  甲○○
上列異議人因違反道路交通管理處罰條例案件，對於臺北市交通
事件裁決所中華民國97年10月27日所為之處分（裁決案號：北市
裁催字第裁22－AEW878358） 聲明異議，本院裁定如下：
    主  文
異議駁回。
    理  由
一、原處分意旨略以：異議人即受處分人甲○○於民國97年7 月
    13 日18 時20分許，騎乘車牌號碼：CPA —758 號重型機車
    ，行經臺北市○○街與寧波西街口時，因「駕車行經有燈光
    號誌管制之交岔路口闖紅燈」之違規，遭臺北市政府警察局
    警員舉發，並填製北市警交字第AEW878358 號通知單，嗣受
    處分人逾越應到案日期限60日以上到案，原處分機關仍認受
    處分人確有前開違規行為，乃依道路交通管理處罰條例第53
    條第1 項、第63條第1 項第3 款（漏列第3 款），違反道路
    交通管理事件統一裁罰基準及處理細則第43條、第44條、第
    67 條 規定裁處受處分人罰鍰新壹幣（下同）4,500 元，並
    記違規點數3 點。
二、聲明異議意旨略以：伊於97年7 月13日18時20分許，騎乘車
    牌號碼：CPA —758 號重型機車行經臺北市○○街與寧波西
    街口時，是綠燈才左轉寧波西街。且當時開罰警員未攜帶可
    辨識身份之證件，又是私自使用手機查詢伊個人資料，伊是
    在綠燈時才左轉至寧波西街，但警員執意咬定伊違規事實，
    卻無撕紅單動作，亦未將紅單交付伊，更無告知後續動作，
    態度惡劣就要伊等裁決書，伊是從裁決書得知伊未到案，且
    又無緣無故被加重罰鍰等語，為此聲明異議及請求撤銷原處
    分。
三、按汽車駕駛人行經有燈光號誌管制之交岔路口闖紅燈者，處
    新臺幣1,800 元以上5,400 元以下罰鍰；又有前開情形者，
    記違規點數3 點，道路交通管理處罰條例第53條第1 項、第
    63條第1 項第3 款分別定有明文。經查：
  (一)異議人於97年7 月13日18時20分許，騎乘車牌號碼：CPA —
    758 號重型機車，行經臺北市○○街與寧波西街口時，因違
    規闖越紅燈之行為，遭警查獲舉發乙節，業據證人即舉發本
    件交通違規事件之員警乙○○於98年2 月9 日本院訊問時證
    稱明確（見本院98年2 月9 日訊問筆錄），復有現場圖1 張
    、臺北市政府警察局中正第二分局員警工作登記簿影本1 張
    及照片3 張在卷可稽。
  (二)雖異議人以前揭情詞置辯。惟查，依證人乙○○於本院訊問
    時證稱：伊當天是在寧波西街與三元街口執行勤區查察，當
    時伊騎機車巡邏，伊是騎在寧波西街南往北的方向，騎到寧
    波西街與三元街口，當時寧波西街上的號誌為綠燈，伊看到
    異議人的機車從三元街東往西左轉寧波西街，當時因為寧波
    西街是綠燈，三元街一定是紅燈，所以伊判斷異議人是違規
    紅燈左轉。異議人違規左轉時，寧波西街上的綠燈已是綠燈
    5 、6 秒後的事等語明確（見本院98年2 月9 日訊問筆錄）
    ，而證人乙○○當時為依法值勤之警員，復與異議人無任何
    仇隙，衡諸常情，證人乙○○殊無設詞誣陷異議人，而致己
    身陷於偽證重罪危險之理，是證人乙○○所為之前揭證言，
    應屬確實，堪予採信。異議人辯稱伊係綠燈左轉云云，自不
    足採信。基此，異議人確實有於前開時、地，騎乘機車行經
    於該路口時，有闖越紅燈之情事，甚為明確。
  (三)另依道路交通管理事件統一裁罰基準及處理細則第11條第1
    項第1 款規定：「當場舉發者，應填記駕駛人或行為人姓名
    、性別、出生年月日、地址、身分證統一編號及車主姓名、
    地址、車牌號碼、車輛種類。被查獲之駕駛人或行為人為受
    處分人時，應於填記通知單後將通知聯交付該駕駛人或行為
    人簽名或蓋章收受之；拒絕簽章者，仍應將通知聯交付該駕
    駛人或行為人收受，並記明其事由及交付之時間；拒絕收受
    者，應告知其應到案時間及處所，並記明事由與告知事項，
    視為已收受。」。又違反道路交通管理事件行為人，未依規
    定自動繳納罰鍰，或未依規定到案聽候裁決，處罰機關應依
    基準表於舉發違反道路交通管理事件通知單送達且逾越應到
    案期限60日之3 個月內，逕行裁決之；而機器腳踏車駕駛人
    行經有燈光號誌管制之交岔路口闖紅燈者，若逾越應到案期
    限60日以上，繳納罰鍰或逕行裁決處罰者，其統一裁罰基準
    為4,500 元，違反道路交通管理事件統一裁罰基準及處理細
    則第44條第1 項及違反道路交通管理事件統一裁罰基準表亦
    著有明文。而依證人乙○○於本院訊問時證稱：異議人拒簽
    舉發單，且他還拒收，伊要給異議人簽收，但異議人很有意
    見，伊有要給異議人紅單的意思，但是異議人說不對不是這
    一條，伊有告訴異議人在15日內到應到處所繳費等語明確（
    見本院98年2 月9 日訊問筆錄第3 頁），核與舉發通知單「
    收受通知聯者簽章」一欄記載「拒簽收已告知應到案處所及
    相關權益」等字樣相符，再參以證人乙○○為執勤警員，受
    有專業訓練，於執行舉發交通違規勤務過程中，若遇有受舉
    發人拒簽名、收受舉發通知單時，理當會例行性於舉發通知
    單上註記事由外，並告知應到案時間及處所等事項，及佐以
    異議人於斯時因認己身是否有違規情事，而與證人乙○○有
    爭執，則異議人於此情形下，猶有可能未及聽聞證人乙○○
    已告知本案應到案時間、處所，是本院認證人乙○○於異議
    人拒簽、拒收舉發通知單時，應有告知異議人應到案時間及
    處所，本件有關拒絕收受之程序，已符合前揭違反道路交通
    管理事件統一裁罰基準及處理細則之規定，視為異議人已收
    受，無庸再行寄送，異議人辯稱警員未告知伊應到案時間、
    處所及未交付紅單給伊，又無緣無故被加重罰鍰云云，顯有
    誤會。至異議人雖爭執警員於舉發斯時未攜帶可辨識身份之
    證件且私自使用手機查詢伊個人資料云云，惟異議人當庭並
    不否認證人乙○○即為本案執行舉發之警員，且依證人乙○
    ○於本院訊問時再證稱：當時是因為呼叫器通訊不良才會使
    用行動電話去查詢異議人相關資料等語（見本院98年2 月9
    日訊問筆錄），尚屬合理，實難依此即認為本案舉發違規行
    為有誤。
四、綜上所述，原處分機關以異議人行經有燈光號誌管制之交岔
    路口闖紅燈，依道路交通管理處罰條例第53條第1 項、道路
    交通管理事件統一裁罰基準及處理細則等規定，對異議人處
    以4,500元罰鍰，並依道路交通管理處罰條例第63條第1項第
    3 款（漏列第3 款）規定記違規點數3 點，於法並無不合。
    異議人仍執前詞而聲明異議，指摘原處分不當，非有理由，
    應予駁回。
據上論斷，應依道路交通管理處罰條例第87條第2 項、道路交通
案件處理辦法第19條，裁定如主文。
中    華    民    國    98    年    3     月    26    日
                              臺灣臺北地方法院交通法庭
                                      法  官  賴淑美
以上正本證明與原本無異。
如不服本裁定，應於裁定送達後5 日內向本院提出抗告狀。
                                      書記官  許翠燕
中    華    民    國    98    年    3     月    26    日


司法院資訊處製作；財團法人民間司法改革基金會備份。
